臺灣宜蘭地方法院刑事判決
111年度交易緝字第2號
公  訴  人  臺灣宜蘭地方檢察署檢察官
被      告  許嘉緯




上列被告因過失致死案件，經檢察官提起公訴（108年度調偵字
第379號），被告就被訴事實為有罪之陳述，經本院裁定依簡式
審判程序審理，並判決如下：
    主  文
許嘉緯汽車駕駛人，無駕駛執照駕車而犯過失致人於死罪，處有
期徒刑拾月。
    事  實
許嘉緯未領有汽車駕駛執照，於民國108年3月27日下午，駕駛
  車牌號碼00-0000號自用小客車搭載友人林孟德，沿宜蘭縣礁
  溪鄉宜五線由北往南方向行駛，於當日下午2時34分許，行經
  宜蘭縣礁溪鄉宜五線1.5公里處即龍泉橋北端約100公尺處之劃
  有分向線路段時，本應注意車前狀況及兩車並行之間隔，隨時
  採取必要之安全措施，並應注意汽車在未劃設慢車道之雙向二
  車道行駛時，均應在遵行車道內行駛，而當時為晴天有日間自
  然光線，該處為乾燥、無缺陷、無障礙物、視距良好之柏油路
  面，許嘉緯意識清楚，所駕車輛機件均正常，即無不能注意之
  情事，竟疏未注意而貿然駛入對向車道內逆向行駛，適有林逸
  瑋（所涉業務過失致死罪嫌，業經檢察官為不起訴處分確定）
  駕駛車牌號碼000-00號自用大貨車，沿宜蘭縣礁溪鄉宜五線由
  南往北方向駛至該處，因不及閃避突然逆向闖入之許嘉緯所駕
  車輛，二車遂發生碰撞，造成乘坐許嘉緯車輛副駕駛座之林孟
  德受有臉部多處撕裂傷及擦傷、頭部損傷併腦震盪、左脛骨開
  放性骨折、右股骨幹閉鎖性骨折、骨盆閉鎖性骨折、左側顏面
  骨開放性骨折、右肺損傷等傷害，經送醫急救後，延至同日下
  午4時50分許，仍因頭胸部創傷合併左側氣血胸、創傷性休克
  不治死亡。
案經林孟德之父林新峰、之母賴姵彤告訴暨臺灣宜蘭地方檢察
  署檢察官據報相驗後自動檢舉偵查後起訴。
    理  由
本件被告許嘉緯所犯係死刑、無期徒刑、最輕本刑為3 年以上
  有期徒刑以外之罪，亦非高等法院管轄第一審之案件，其於本
  院審理時就被訴事實為有罪之陳述，經告知簡式審判程序之旨
  ，並聽取公訴人及被告之意見後，本院依刑事訴訟法第273條
  之1第1項規定，裁定進行簡式審判程序，依刑事訴訟法第273
  條之2規定，本件證據調查，不受同法第159條第1項、第161條
  之2、第161條之3、第163條之1及第164條至第170條規定之限
  制，合先敘明。
認定事實所憑之證據及理由：
㈠上開犯罪事實，業據被告坦承不諱（偵卷第28至31、74頁、交
  易緝卷第67至79頁），核與告訴人即被害人林孟德之父林新峰
  、之母賴姵彤之指訴（相卷第12至14頁、偵卷第37至39、92至
  93頁）、證人林逸瑋、陳再生、林東慶、林偉丞、陳國修、陳
  冠倫、張宏瑞之證述（相卷第4至6、9至11、15至20、22至24
  、68至70頁、偵卷第32至34、92至93頁）情節大致相符，並有
  證號查詢汽車駕駛人資料1紙、道路交通事故現場圖、道路交
  通事故調查報告表各2紙、行車紀錄器畫面翻拍照片4紙、現場
  及車損照片31張附卷可稽（相卷第30至42、52頁）；而被害人
  確係因本件車禍致受有臉部多處撕裂傷及擦傷、頭部損傷併腦
  震盪、左脛骨開放性骨折、右股骨幹閉鎖性骨折、骨盆閉鎖性
  骨折、左側顏面骨開放性骨折、右肺損傷等傷害，經送醫急救
  後，於110年3月27日下午4時50分許，仍因頭胸部創傷合併左
  側氣血胸、創傷性休克不治死亡，亦有診斷證明書1紙（相卷
  第25頁）在卷存憑，並經臺灣宜蘭地方檢察署檢察官會同法醫
  師相驗無訛，製有勘(相)驗筆錄、相驗屍體證明書、檢驗報告
  書各1件及相驗照片67紙在卷為證（相卷第67、76至84、91至1
  07頁）。
㈡按汽車行駛時，駕駛人應注意車前狀況，並隨時採取必要之安
  全措施，次按汽車在未劃設慢車道之雙向二車道行駛時，均應
  在遵行車道內行駛，道路交通安全規則第94條第3項、第97條
  第1項第1款分別定有明文，被告駕車自應注意上揭規定，而依
  卷附之道路交通事故調查報告表所載，被告並無不能注意之情
  事，竟疏未注意貿然行駛，因而釀成本件交通事故，致被害人
  死亡，被告顯有過失，交通部公路總局臺北區監理所基宜區車
  輛行車事故鑑定會、交通部公路總局車輛行車事故鑑定覆議會
  及逢甲大學車輛行車事故鑑定研究中心均同此認定，此有交通
  部公路總局臺北區監理所108年7月12日北監基宜鑑字第108015
  4710號函附鑑定意見書、交通部公路總局108年8月28日路覆字
  第1080083323號函及逢甲大學109年11月11日逢建字第1090023
  208號函附行車事故鑑定報告書各1份在卷足參（偵卷第47至48
  、77頁、調偵卷第19至58頁），自可一併參酌。又本件事故之
  發生，係因被告有前述過失所致，是被告之過失行為與被害人
  之死亡間，具有相當因果關係。
㈢綜上，被告前開出於任意性之自白核與事實相符，得作為認定
  事實之依據。本件事證明確，被告犯行堪以認定，應依法論科
  。
論罪科刑：
㈠按行為後法律有變更者，適用行為時之法律。但行為後之法律
  有利於行為人者，適用最有利於行為人之法律，刑法第 2條第
  1項定有明文。查被告行為後，刑法第276條之規定業於108年5
  月29 日修正公布，並自同年5月31日生效，修正前刑法第276
  條原規定：「（第1項）因過失致人於死者，處2年以下有期徒
  刑、拘役或二千元以下罰金。（第2項）從事業務之人，因業
  務上之過失，犯前項之罪者，處5年以下有期徒刑或拘役、得
  併科三千元以下罰金」，修正後刑法第276條則規定：「因過
  失致人於死者，處5年以下有期徒刑、拘役或50萬元以下罰金
  」。是比較新舊法之結果，修正後刑法第276條係刪除對於從
  事業務之人所犯過失致死行為應論處業務過失致死罪，而對行
  為人所犯過失致死之行為均論同一罪刑，並將法定刑提高為「
  5年以下有期徒刑、拘役或50萬元以下罰金」，自無較有利於
  被告之情形。依刑法第2條第1項前段規定，即應適用被告行為
  時即修正前刑法第276條第1項之規定處斷。
㈡核被告所為，係犯道路交通管理處罰條例第86條第1項、修正前
  刑法第276條第1項之汽車駕駛人無駕駛執照駕車，過失致人於
  死罪，應依道路交通管理處罰條例第86條第1項規定加重其刑
  。
㈢爰審酌被告明知自己未領有合格之駕駛執照，仍駕駛自用小客
  車搭載友人上路，復未小心謹慎駕駛以維自身及他人之安全，
  未在遵行車道內行駛，貿然跨越行車分向線駛入對向車道，因
  而與對向車道之車輛碰撞，並造成其車上乘客即被害人死亡此
  一無法彌補之損害，使被害人家屬痛失至親，所為殊值非難，
  併考量被告犯後雖坦承犯行但迄今未賠償被害人家屬所受損害
  之犯後態度，及被告前有竊盜、公共危險罪之科刑及執行紀錄
  ，此有臺灣高等法院被告前案紀錄表1件存卷可查（交易緝卷
  第85至94頁），素行難認良好，兼衡被告於本院審理時自陳其
  未婚無子，入監前與姑姑、弟弟同住，無業及國中畢業之智識
  程度等一切情狀（交易緝卷第78頁），量處如主文所示之刑。
據上論斷，應依刑事訴訟法第273條之1第1項、第299 條第1項前
段，道路交通管理處罰條例第86條第1項，刑法第2條第1項前段
、修正前刑法第276條第1項，刑法施行法第1條之1第1項、第2項
前段，判決如主文。
本案經檢察官郭欣怡提起公訴，檢察官林禹宏到庭執行職務。
中　　華　　民　　國　　111 　年　　5 　　月　　10　　日
                  刑事第四庭  法  官  陳錦雯
以上正本證明與原本無異。
如不服本判決應於收受送達後二十日內向本院提出上訴書狀，並
應敘述具體理由；其未敘述上訴理由者，應於上訴期間屆滿後二
十日內向本院補提理由書(均須按他造當事人之人數附繕本)「切
勿逕送上級法院」。
                              書記官  陳建宇
中　　華　　民　　國　　111 　年　　5 　　月　　10　　日
附錄所犯法條：
道路交通管理處罰條例第86條
汽車駕駛人，無駕駛執照駕車、酒醉駕車、吸食毒品或迷幻藥駕
車、行駛人行道或行經行人穿越道不依規定讓行人優先通行，因
而致人受傷或死亡，依法應負刑事責任者，加重其刑至二分之一
。
汽車駕駛人，在快車道依規定駕車行駛，因行人或慢車不依規定
，擅自進入快車道，而致人受傷或死亡，依法應負刑事責任者，
減輕其刑。

修正前中華民國刑法第276條
因過失致人於死者，處2年以下有期徒刑、拘役或2千元以下罰金
。